【裁判字號】    99,易,231
【裁判日期】    990702
【裁判案由】    竊盜
【裁判全文】
臺灣桃園地方法院刑事判決               99年度易字第231號
公  訴  人  臺灣桃園地方法院檢察署檢察官
被      告  甲○○
上列被告因竊盜案件，經檢察官提起公訴（98年度偵字第18690
號），本院判決如下：
    主  文
甲○○無罪。
    理  由
一、公訴意旨略以：被告甲○○前因違反麻醉藥品管理條例等案
    件，經臺灣高等法院以82年度上訴字第5384號判處有期徒刑
    4 年確定，甫於民國96年7 月16日執行完畢。詎仍不知悔改
    ，與丙○（綽號黑輪，另簽分案偵辦）共同意圖為自己不法
    之所有，於98年6 月2 日上午10時許，由甲○○駕駛車牌號
    碼0115-DA 號自小客車搭載丙○，至桃園縣蘆竹鄉○○村○
    ○路○ 段1337號前，以不詳方式，竊取乙○○所有之車牌號
    碼L5-4008 號自小客車。嗣經乙○○報警，調閱現場監視器
    畫面後查悉上情。因認被告涉犯刑法第320 條第1 項之竊盜
    罪嫌。
二、按犯罪事實應依證據認定之，無證據不得認定犯罪事實；不
    能證明被告犯罪者，應諭知無罪之判決，刑事訴訟法第154
    條第2 項、第301 條第1 項分別定有明文。次按，事實之認
    定，應憑證據，如未能發現相當證據，或證據不足以證明，
    自不能以推測或擬制之方法，以為裁判基礎；又認定不利於
    被告之事實，須依積極證據，苟積極證據不足為不利於被告
    事實之認定時，即應為有利於被告之認定，更不必有何有利
    之證據，最高法院40年臺上字第86號及30年上字第816 號判
    例可資參照。據此，刑事訴訟上證明之資料，無論為直接證
    據或間接證據，均須達於通常一般之人均不致於有所懷疑，
    而得確信為真實之程度，始得據為有罪之認定，若關於被告
    是否犯罪之證明未能達此程度，而有合理性懷疑之存在，致
    使無從形成有罪之確信，根據「罪證有疑、利於被告」之證
    據法則，即不得遽為不利被告之認定，最高法院76年度臺上
    字第4986號判例意旨可資參照。另檢察官對於起訴之犯罪事
    實，倘其所提出之證據，不足為被告有罪之積極證明，或其
    指出之證明方法，無從說服法院以形成被告有罪之心證，基
    於無罪推定之原則，自應為被告無罪判決之諭知，最高法院
    92年度臺上字第128 號判例意旨足資參照。
三、本件公訴意旨認被告涉有上開竊盜罪嫌，無非係被告甲○○
    矢口否認上揭犯行，辯稱伊於98年6 月2 日上午10時許，自
    臺北縣淡水鎮○○路住處駕駛車牌號碼0115-DA 號自用小客
    車，沿西濱快速道路行駛，欲至桃園縣大園鄉埔心村找朋友
    ，於同日上午11時許行經桃園縣蘆竹鄉○○路時遇到綽號「
    黑輪」之友人，「黑輪」說他的車子壞了，要求伊陪同至桃
    園縣蘆竹鄉○○村○○路○ 段1337號前，看車子是否可發動
    ，但後來車子可發動，「黑輪」就把車子開走了，伊就直接
    去大園鄉埔心村找朋友，伊不知道「黑輪」把車開到哪裡，
    伊沒有與「黑輪」一同竊車，已找不到「黑輪」云云。經查
    ，經調閱被告所使用0000000000號行動電話雙向通聯紀錄顯
    示，被告於同日上午9 時30分至58分許，在桃園縣蘆竹鄉○
    ○路○ 段238 號4 樓樓頂有數通發話紀錄，嗣於同日上午10
    時35分許、10時59分至11時1 分許，分別在桃園縣龜山鄉○
    ○路10號7 樓頂、桃園縣桃園巿林森路103 巷31弄7 號及復
    興路43號12樓樓頂等地均有通話紀錄，此有通聯紀錄1 份在
    卷可稽，足認被告當日行經路線係自濱海公路1 段沿蘆竹鄉
    ○○路往桃園巿區方向行駛，與被告陳稱目的地係桃園縣大
    園鄉埔心村方向顯有不同，且經檢察事務官詢問被告何以至
    桃園巿區，被告竟閉眼沈思保持沈默，又本署於98年11月18
    日下午3 時30分許以證人身分傳訊綽號「黑輪」之丙○，丙
    ○雖未到庭，然被告竟陳稱丙○透過朋友轉告未收到傳票等
    情，足認被告與丙○關係匪淺且保持密切聯繫，益徵被告係
    與丙○共同竊取告訴人上開自小客車之事實，此外，復有監
    視錄影器翻拍被告所駕駛車牌號碼0115-DA 號自小客車照片
    6 張在卷可參，被告所辯，顯係事後卸責之詞，不足為採，
    為其主要論據。
四、訊據被告固不否認於98年6 月2 日上午10時許，有駕駛車牌
    號碼0115-DA 號自小客車搭載丙○，至桃園縣蘆竹鄉○○村
    ○○路○ 段1337號前之事實，惟堅詞否認有何共同竊盜之犯
    行，辯稱：98年6 月2 日上午11時許，我是在富國路上的某
    7-11店買飲料時遇到丙○，丙○請我載他去牽車，所以我才
    載他到桃園縣蘆竹鄉○○村○○路○ 段，丙○跟我說到了叫
    我停車，我就停車讓他下車，之後我就離開了，並未與丙○
    共同竊取乙○○的車等語。
五、程序部分：按依刑事訴訟法第158 條之4 規定，除法律另有
    規定外，實施刑事訴訟程序之公務員因違背法定程序取得之
    證據，其有無證據能力之認定，應審酌人權保障及公共利益
    之均衡維護。本案有關非供述證據部分，被告並不爭執其證
    據能力，本院亦查無證據證明係公務員違背法定程序所取得
    ，而有害人權保障及公共利益之情形，依刑事訴訟法第158
    條之4 反面解釋，認有證據能力，先予敘明。
六、實體部分：
（一）經查，證人丙○（綽號黑輪）與被告甲○○為朋友關係，
      98年6 月2 日上午某時許，丙○至桃園縣蘆竹鄉○○路附
      近應徵工作，於行經桃園縣蘆竹鄉○○路3 段1337號前，
      適見有不詳之人狀似竊取停放在富國路3 段1337號前之車
      牌號碼L5-4008 號自小客車上（該車為曾游素惠所有，交
      由乙○○管領）之汽車音響，嗣丙○在應徵工作後，發現
      其原騎乘之機車遭竊，而先至蘆竹鄉○○路與南崁路交岔
      路口之7-11便利商店打電話求援，因而碰見同至該便利商
      店購買飲料之被告甲○○，丙○遂商請甲○○駕車載其至
      蘆竹鄉○○路○ 段之「全合電子公司」向其配偶牽用機車
      ，甲○○應允後，即駕駛車牌號碼0115-DA 號自小客車載
      送丙○前往，迨行至富國路3 段1337號前時，丙○發現上
      開車牌號碼L5-4008 號自小客車仍停放在該處，且未熄火
      ，竟臨時起意，要求被告甲○○停車讓其下車後，甲○○
      即自行駕車離去，而丙○即意圖為自己不法之所有，自行
      徒手竊取該輛自小客車得手等事實，業據證人丙○於其所
      犯本院99年度易字第408 號竊盜案件之警詢、偵查及審理
      時坦認不諱，並經被告甲○○於該案件中證述屬實，經本
      院認定丙○係獨自於上開時、地竊取車牌號碼L5-4008 號
      自小客車屬實，以99年度易字第408 號判決判處丙○有期
      徒刑5 月確定在案，有上開判決書1 份附卷可參，復經本
      院調閱該案卷宗核閱無誤。而被告甲○○確有於上開時、
      地，駕駛前述車牌號碼0115-DA 號自小客車，搭載丙○於
      行經桃園縣蘆竹鄉○○村○○路○ 段1337號前時，因丙○
      要求而讓丙○於該處下車等情，亦為被告於警詢、偵訊及
      本院審理時自承不諱，並經證人丙○於本院審理時證述屬
      實，復有監視器翻拍照片6 張在卷可稽。此部分之事實，
      均堪予認定。
（二）惟證人丙○於其自己涉犯上開竊盜案件偵查時供稱：「98
      年6 月2 日上午，我本來是在富國路附近應徵工作，但出
      來時發現我的機車遭竊，我就走路去便利商店打電話，遇
      到甲○○到該便利商店買飲料，我就請他載我去蘆竹鄉○
      ○路一帶牽我老婆的機車，經過富國路3 段1337號前看到
      L5-4008 號自小客車發動中，一時貪小便宜就竊取了該車
      。」等語（見臺灣桃園地方法院檢察署99年度他字第68號
      卷第5 頁至第6 頁），復於該案99年4 月29日準備程序時
      供稱：「我坦承車子是我偷的，車子本來就是發動狀態，
      之前我走路從那邊經過，看到有人拿音響出來，我走了5
      、6 百公尺後，碰到甲○○，叫他載我去找我老婆，又經
      過我要偷的那台車時，因為該車雖沒插鑰匙，但已經發動
      ，所以我就偷了該輛車。當天我和甲○○是在7-11碰到，
      並沒有事先約好。」等語（見本院99年度審易字第453 號
      卷99年4 月29日準備程序筆錄）。嗣再於本院99年6 月1
      日審理時具結證稱：「（你與被告是何關係？）朋友，案
      發前認識大約二、三年。（你平常與被告怎麼往來？）很
      少，沒有什麼往來。（98年6 月2 日有與被告在一起嗎？
      ）當天上午10、11點在蘆竹鄉○○路與南崁路交岔口7-11
      便利商店碰到被告，我拜託被告載我去我蘆竹鄉○○路○
      段全合電子公司牽我老婆的摩托車。（有無竊取L5-4008
      自小客車？）有，因為當天早上10點多我在附近找工作，
      走過桃園縣蘆竹鄉○○路三段1337號前就看到那台車，然
      後有人從那台失竊的車子那裡拔汽車音響出來，之後我就
      走到7- 11 碰到被告，我就拜託被告載我去牽車，等被告
      載我經過那台車的時候我就叫被告停車，我一個人下車，
      被告先開走之後，我才順手牽羊把那部車偷走。（你偷車
      的地點距離你太太上班的全合公司有多遠？）約四、五公
      里。（被告有無問你為何全合公司還沒有到就先停車？）
      沒有，我就叫他停車停這裡就好了。（你的綽號是黑輪嗎
      ？）是。（你是怎麼竊取那輛L5-4008 自小客車？）那台
      車本來就發動著，但沒有插鑰匙。（那台車你後來怎麼處
      理？）偷了以後就覺得很笨，當天就把它丟在路邊。（你
      在偵查中說你當時要被告載你去牽老婆的機車，但經過桃
      園縣蘆竹鄉○○路○段1337號前你看到有人在偷車牌號碼
      L5-4008 自小客車的音響，小偷看到你就被嚇跑了，你發
      現小偷已經發動電能，就直接竊取該車，與今日所述不符
      ，有何意見？）是我應徵工作走路經過那裡看到有人拔音
      響，後來才碰到被告，並不是被告載我經過那裡時候看到
      。（你剛才所述你下車後被告就把車開走了，是否如此？
      ）是。（所以他還沒有看到你走到那台車的旁邊？）是，
      因為距離有點遠，我只有跟被告說到了到了載我到那裡就
      好了。」等語（見本院卷第36頁至第37頁），觀其前後所
      證均相符，並無矛盾，核與被告所辯各情內容若合符節，
      而證人丙○亦因涉犯竊取上開車牌號碼L5-4008 號自小客
      車，業經本院認定屬實，以99年度易字第408 號判決判處
      有期徒刑5 月確定在案，已如前述，則證人丙○既已願供
      出自己犯罪，衡情其應無再甘冒偽證罪責而為不實證述以
      迴護被告甲○○之必要，由此可徵證人丙○上開所為同時
      不利於己之證述內容，已具有相當程度之可信性。
（三）至告訴人乙○○於警詢中僅證稱：「我係於98年6 月2 日
      中午12時40分發現小客車失竊，監視錄影器有拍到車牌號
      碼0115-DA 號自小客車於98年6 月2 日中午12時30分由南
      崁路方向經富國路三段前往南青路，在富國路三段1339號
      前停下，約經過2 分鐘後，我之自小客車L5-4008 及對方
      之自小客車0115-DA 就一同離開，但因路旁有一支電線桿
      擋到監視器畫面，所以無法看見由副駕駛座出來之竊嫌。
      」等語（見偵卷第14頁），依證人乙○○上開證述內容，
      僅能證明其有於98年6 月2 日發現所管領之車牌號碼L5-4
      008 號自小客車遭竊及自監視器看到車牌號碼0115-DA 號
      自小客車有在富國路三段1337號前停下，之後即見該車與
      其管領之車輛一同離開等事實，再上述監視錄影光碟，復
      因已逾3 個月之保存期限而未保留，已無法提出乙節，有
      本院電話記錄2 紙附卷可稽（見本院卷第26頁至第27頁）
      ，本院亦無從再就該監視錄影光碟勘驗調查以釐清事實，
      且依卷附6 張監視器翻拍照片，亦無法看出有告訴人乙○
      ○所指其管領之車輛係與被告甲○○所駕駛之車輛一同離
      開之情形，是告訴人乙○○所證上情，實難遽為認定被告
      即有與丙○共同竊取前開自小客車之犯行。另觀諸卷附之
      桃園縣蘆竹鄉○○村○○路○ 段1337號前所設置監視器翻
      拍98年6 月2 日現場照片，雖有拍攝到被告甲○○駕駛車
      牌號碼01 15-DA號自小客車行經該處，惟並未攝得該車有
      人下車或何人竊取車牌號碼L5-4008 號自小客車之相關畫
      面，又被告甲○○所使用門號0000000000號行動電話之通
      聯紀錄，亦僅能認定被告甲○○當日有行經濱海公路1 段
      沿蘆竹鄉○○路往桃園市區方向行駛，雖與被告於98年11
      月2 日偵訊時一度指稱其當日目的地係桃園縣大園鄉埔心
      村之方向或有不同，然此亦不足以認定被告有竊取上開車
      輛之行為，是亦難僅憑卷附6 張監視器翻拍照片及上開行
      動電話通聯紀錄，即遽認被告甲○○有何前開公訴人所指
      之共同竊盜犯行。
（四）至被告甲○○於警詢時雖先辯稱：「98年6 月2 日我是開
      車行經蘆竹鄉○○路被黑輪攔下，他說他的車子壞了，停
      放在蘆竹鄉○ 段1337號前，要我載他去開L5-4008 號車，
      到現場後黑輪要我等一下，稱要看車子能不能發動，如果
      不能發動就要載他去汽車修理廠找師父修理，後來他的車
      子可以發動，因此我就離開去找朋友。」（見偵卷第5頁
      ），後於偵訊中辯稱：「98年6 月2 日我是開車從淡水要
      去埔心找朋友，經過富國路及某條路的7-11店買飲料遇到
      黑輪，黑輪說他的車子壞掉，停在前面，要我載他去停車
      處看車子可不可以發動，若不能發動，要我陪他去保養廠
      請師傅。」（見偵卷第24頁），觀諸被告就其於98年6 月
      2 日當天與證人丙○相遇之地點前後陳述不一，且被告所
      稱係丙○要其搭載丙○至1337號前發動車牌號碼L5-4008
      號自小客車等詞，亦與證人丙○前開所證係丙○請被告甲
      ○○駕車載送丙○至「全合電子公司」向丙○之配偶牽用
      機車內容不符。然按認定不利於被告之事實，須依積極證
      據，不得以被告之辯解不成立，即為不利於被告事實之認
      定（最高法院95年度臺上字第1797號著判決意旨可供參照
      ），是依前說明，縱被告之辯解有前述前後不一或與事實
      不符之處，在無其他證據足資證明被告有與丙○共同竊取
      車牌號碼L5-4008 號自小客車之情事前，亦不能遽為不利
      於被告事實之認定。
七、綜上所陳，檢察官就被告起訴之犯罪事實，所提出之證據尚
    不足為被告有罪之積極證明。本院對被告是否有與丙○於上
    述時、地，共同竊取曾游素惠所有交由乙○○管領之車牌號
    碼L5-4008 號自小客車乙節，猶存有合理之懷疑，認尚未達
    有罪之確信，即難逕對被告為不利之認定。此外，復查無其
    他積極確切之證據，足以證明被告確有公訴人所指竊盜犯行
    ，其犯罪尚屬不能證明，揆諸前揭法條及判例意旨，自應為
    被告無罪判決之諭知。
據上論斷，應依刑事訴訟法第301 條第1 項，判決如主文。
本案經檢察官吳佳美到庭執行職務。
中    華    民    國    99    年    7     月    2     日
                  臺灣桃園地方法院刑事第八庭
                      審判長法  官  林惠霞
                            法  官  呂綺珍
                            法  官  葉藍鸚
以上正本證明與原本無異。
如不服本判決應於收受判決後10日內向本院提出上訴書狀，並應
敘述具體理由。其未敘述上訴理由者，應於上訴期間屆滿後20日
內向本院補提理由書( 均須按他造當事人之人數附繕本) 「切勿
逕送上級法院」。
                            書記官  冒佩妤
中    華    民    國    99    年    7     月    5     日
附錄本案論罪科刑之法條：
刑事訴訟法第301條
（無罪判決）
不能證明被告犯罪或其行為不罰者應諭知無罪之判決。
依刑法第 18 條第 1 項或第 19 條第 1 項其行為不罰，認為有
諭知保安處分之必要者，並應諭知其處分及期間。

司法院資訊處製作；財團法人民間司法改革基金會備份。
